臺中高等行政法院判決
　　　　　　　　　　　　　　　　　　 94年度訴字第00514號
　　　　　　　　　　　　　　　.
原　　　告　甲○○即
　　　　　　大發托運行
訴訟代理人　乙○○
被　　　告　財政部臺灣省中區國稅局
代　表　人　丙○○
訴訟代理人　丁○○
　　　　　　戊○○
上列當事人間因營利事業所得稅事件，原告不服財政部中華民國
94年7月25日台財訴字第09400277250號訴願決定，提起行政訴訟
，本院判決如下︰
　　主  文
原告之訴駁回。
訴訟費用由原告負擔。
　　事  實
一、事實概要：原告91年度營利事業所得稅結算申報，列報全年
    所得額新台幣（下同）988,137元，經被告機關所屬台中縣
    分局核定2,635,033元，應補稅額411,724元。原告不服，申
    經復查未獲變更，提起訴願亦遭駁回，遂提起本件行政訴訟
    。
二、兩造聲明：
    (一)原告聲明求為判決：訴願決定及復查決定均撤銷。
    (二)被告聲明求為判決：駁回原告之訴。
三、兩造之陳述：
    (一)原告主張之理由：
    1.原告91年度營利事業所得稅已依法申報繳稅完成，被告以
      抽查為由要求原告提供相關帳冊及資料，原告與記帳代理
      人張定宜小姐於93年7月22日將該年度發票等相關資料送
      被告調查員，說明原告經營業行業適用錯誤的行業別，原
      告是設籍課稅，營業車輛入籍有困難，寄行在別人公司內
      ，且90年度有壞帳損失未提列，可在91年度扣除。惟被告
      仍核課原告須補繳411,724元之營利事業所得稅。並於94
      年8月12日以中區國稅中縣四字第0940033945號函禁止原
      告處分位於神岡鄉○○○段後寮小段29-226號之不動產。
    2.原告係經營貨運業小本生意人，資本、物力、人力不足，
      無能力成立正規貨運公司，故於81年2月以大發托運行名
      稱向被告所屬台中縣分局 (原台中縣稅捐處)申請設籍課
      稅在案。因不知行業別登錄錯誤，一直到93年抽查時才知
      行業別錯誤 (貨運業行業代碼5340-11；包裏託運業行業
      代碼6154-12)。同業利潤標準：貨運業4-8%，託運業6-16
      %，原告因適用錯誤，每年都以託運業同業利潤最低標準
      6%申報，比貨運業同業利潤最低標準4%多繳稅2%之稅金而
      不自知。同業利潤標準稅率之認定，法令雖授權被告調查
      並將其結果報財政部核備即可 (不需審查)，被告應確實
      調查每一行業所產生之實質經濟利益，並訂出合理的課稅
      標準，非讓被告任意訂出高低懸殊之同業利潤標準稅率，
      參照司法院釋字第423號解釋之精神。包裏託運業91年度
      同業利潤標準稅率6-16%，高低稅率相差10%，被告未訂出
      那一種情形適用那一種稅率，隨興以同業利潤最高標準稅
      率16%課徵原告91年度營利事業所得稅 (採同法源也可課
      徵6%之稅率)，實有濫用裁量權之不當。
    3.原告因證照不全而以設籍課稅方式經營貨運業，營業車輛
      不能登記在大發托運行名下，只好如計程車業者一樣，將
      車輛寄行在別公司名下，因而不能加入貨運同業公會，又
      因不是包裏託運業，故未加入其組織成為會員。
    4.被告課稅應本於有利於人民之原則，行政程序法第7條第2
      項定有明文，有多種同樣能達成目的之方法時，應選擇對
      人民權益損害最少者，本件被告未依此原則處理，且使原
      告喪失表達理由及補充說明之機會。原告於94年5月31日
      提出訴願書，至94年7月27日收到訴願決定書止，除被告
      之答辯書外，未收到訴願機關通知其受理在案之告知，亦
      無案號，原告無從表示任何意見之機會，顯有違背公平原
      則。
    5.原告遵照被告中區國稅法一字第0940012660號函指定時間
      到達被告機關接受調查，並交付相關資料（含原點原設備
      新辦理貨運行設籍課稅資料及新購合法貨運公司資料）給
      接待人丁○○，有張定宜為證，請傳喚張定宜到庭說明事
      實，訴願決定書卻說原告無法提示，被告未予斟酌，實無
      法信服。
    6.訴願決定認「依首揭函釋規定，稽徵機關於．．．進行抽
      查時，營利事業如不能依限提供帳證，應依照所得稅法第
      83條之規定按同業利潤標準核定，自不能再針對訴願人復
      查申請書列有年度未收回之壞帳損失部分之真實性予以審
      究」係曲解法令，與實際不符，蓋前年未收回之壞帳損失
      ，原告已於93年7月22日已告知被告審查員洪興聰，並於
      調查及復查時提出前年度壞帳損失「支付命令及確定證明
      」，被告應調查其真實性。前年度壞帳損失既未減除，依
      法自可減除，不論原告採用何種方式報稅，稽徵機關自應
      承認其適法性，何況原告申報歇業已經獲准，並繳清所有
      稅賦，如不予扣除就無從扣除，參照財政部79年1月11日
      台財稅第791183529號函自明。且所得稅法第83條之意義
      是只要調查及復查任何階段提出相關帳號資料皆可。且該
      末段謂「納稅人不得異議」，其真意是規定已依規定辦理
      結算申報，於稽徵機關審查中尚未結案之案件作出規範的
      規定，其和本案已結案依同業利潤標準繳稅完成之案件不
      同。此有改制前行政法院56年度判字235號、56 年度判字
      18號、75年度判字第2063號判決參照。又新版所得稅法第
      83條末段之「納稅人不得異議」之規定已刪除，納稅人既
      得異議，其提出之資料，理當審查。
    7.原告於原地、原設備、原班人員用新名稱「達發貨運行」
      重新申報設籍課稅，並經被告審查通過准予營業，檢附統
      一發票章圖示及被告所發之公文書證明「大發托運行」、
      「達發貨運行」係在原地點營業，且使用電話也相同。依
      行政程序法第8條規定「行政行為，應以誠信用之方法為
      之，並應保護人民正當合理之信賴。」基於誠信原則，原
      告重新申報設籍，被告亦應相信原告前所經營之「大發托
      運行」是貨運業，前行業別認定錯誤是真實，依行政程序
      法第6條規定「行政行為，非有正當理由，不得為差別待
      遇。」之精神，被告應重新審查，訴願決定駁回原告，無
      異是為增加稅收為目的而曲解法條，使原告權益受損。
    8.被告以「原告91年度資產負債表中並無購進貨車資料」，
      惟原告並非無營業貨車，只因設籍課稅證照不全無法以原
      告名稱向公路主管機關申領車輛牌照，只好靠行在別人公
      司內，故資產負債表中無法顯現購進貨車資料，本欲請被
      寄行公司開具證明，但懼於被告秋後算帳影響該靠行公司
      權益而作罷，被靠行公司之電話就是原告所使用十多年的
      電話，提出電話費收據為證。
    9.被告以開立統一發票品名為運費，亦無法證明確係經營貨
      運業，認為原告非貨運業，按當事人主張事實，須負舉證
      責任，被告認定原告不是貨運業，自應證明原告係經營何
      種行業，不是貨運業之憑據，不能無證據即向原告課以包
      裏託運業之稅賦。檢附二公司之證明書，證明原告係經營
      貨運業。
    (二)被告答辯之理由：
    1.按「稽徵機關進行調查或復查時，納稅義務人應提示有關
      各種證明所得額之帳簿、文據；其未提示者，稽徵機關得
      依查得之資料或同業利潤標準，核定其所得額。」為所得
      稅法第83條第1項所明定。次按「當事人主張事實，須負
      舉證責任，倘所提出之證據，不足為其主張事實之證明，
      自不能認其主張之事實為真實。」改制前行政法院39年判
      字第2號著有判例。又「非屬會計師簽證申報之營利事業
      所得稅結算申報案件，經稽徵機關書面審查核定後，稽徵
      機關於確定後5年內進行抽查時，營利事業如不能依限提
      供帳證查核者，應依照所得稅法第83條之規定按同業利潤
      標準核定。」為財政部64年1月7日台財稅第30080號函所
      明釋。
    2.原告係經營託運業，91年度列報營業收入淨額16,468,961
      元，並依託運行（行業標準代號6154-12）擴大書審純益
      率6﹪列報全年所得額988,137元。原查以原告帳證不全及
      以承諾書同意依前揭所得稅法第83條規定依同業利潤標準
      淨利率核定所得額，乃按該業適用之同業利潤標準淨利率
      16﹪核定全年所得額2,635,033元。原告復查時主張於81
      年2月24日申請設籍課稅，被告機關所屬台中縣分局（當
      年是台中縣稅捐稽徵處）誤以原告之名稱登錄為託運行，
      實際經營汽車貨運業，其誤以開立發票品名運費就是汽車
      貨運業，故未申請更正行業別云云。申經被告機關復查決
      定略以，原告申請營業登記營業項目登載為各種貨物托運
      ，被告機關所屬台中縣分局係按其所載資料編列為託運行
      （行業標準代號6154-12），原告於81年2月申請營業設立
      登記，其每年營利事業所得稅結算申報均自行按各該年度
      擴大書面審核營利事業所得稅結算申報案件實施要點規定
      託運業之純益率辦理申報，又其開立之統一發票品名為運
      費，亦無法證明確係經營貨運業，經被告機關於94年3月
      10日以中區國稅法一字第0940012660號函請提示相關佐證
      資料供核，惟無法提示，原核定全年所得額2,635,033元
      ，應補稅額411,724元並無不合，復查後乃維持原處分。
      原告不服，復執前詞提起訴願，訴稱按所得稅法第83條第
      1項規定：「．．．稽徵機關得依查得之資料或同業利潤
      標準，核定其所得額。」原告於復查申請書列有前年度未
      收回之帳款668,108元其帳款已依法申請支付命令並取得
      確定證明，復查機關應從91年度減除；稽徵機關根據何項
      資料訂出託運業同業利潤標準為6﹪至16﹪之間，原告適
      用最高標準理由何在？又原告名稱為「大發托運行」經營
      之項目為各種貨物之「拖運」原台中縣稅捐稽徵處誤將「
      貨物拖運業」標準代號（5340-11）登錄為「託運業」標
      準代號（6154-12現改為5741-12），原告因無經驗且不知
      「託運業」和「貨運業」分別適用兩種行業別及同業利潤
      標準及稅賦也不同，致未能適時更正行業別，並每年都按
      照錯誤行業別（標準代號6154-12）申報，不能以原告無
      知之錯誤（每年都按託運業之純益率標準辦理申報）作為
      駁回復查之理由；另稽徵機關如認為貨運業託運業行業不
      相同，應責令業者開立統一發票應有所區分（如託運業可
      開立寄託運費或託運費用等），資為爭議。經財政部訴願
      決定略以，原告主張按所得稅法第83條第1項規定，稽徵
      機關得依查得之資料或同業利潤標準核定其所得額，原告
      於復查申請書列有前年度未收回之帳款668,108元其帳款
      已依法申請支付命令並取得確定證明，復查機關應從91年
      度減除乙節，依首揭函釋規定，稽徵機關於．．．進行抽
      查時，營利事業如不能依限提供帳證查核者，應依照所得
      稅法第83條之規定按同業利潤標準核定，自不能再針對原
      告復查申請書列有前年度未收回之帳款668,108元壞帳損
      失部分之真實性予以審究；次查原告所訴稱：經營之項目
      為各種貨物之「拖運」原台中縣稅捐稽徵處誤將「貨物拖
      運業」標準代號（5340-11現為6116-11）登錄為「託運業
      」標準代號（6154-12），及原告不知「託運業」和「貨
      運業」分別適用兩種行業別及同業利潤標準，致未能適時
      更正行業別，不能以原告每年都按託運業（標準代號6154
      -12）之純益率標準辦理申報作為駁回復查之理由，惟依
      原告91年度申報營利事業所得稅所附資產負債表並無購進
      貨車資料，被告機關復於94年3月10日以中區國稅法一字
      第0940012660號函請提示經營貨運業相關佐證資料供核，
      惟無法提示，原告至被告機關時亦口頭表示因故無法加入
      貨運同業公會，是原告未提出證據以實其說，依首揭行政
      法院判例，所訴核不足採；末查原告申請營業登記營業項
      目登載為各種貨物托運，被告機關所屬台中縣分局係按其
      所載資料編列為託運行（行業標準代號6154-12），原告
      於81年2月申請營業設立登記，其每年營利事業所得稅結
      算申報均自行按各該年度擴大書面審核營利事業所得稅結
      算申報案件實施要點規定託運業之純益率辦理申報，復無
      法證明確係經營貨運業，初查以原告帳證不全及以書面承
      諾同意依前揭所得稅法第83條規定依同業利潤標準淨利率
      核定所得額，乃按該業適用之同業利潤標準淨利率16﹪核
      定全年所得額2,635,033元，本件原處分並無不合，應予
      維持，遂駁回其訴願。
    3.訴訟意旨略謂：原告復執前詞爭執，主張於93年3月17日
      已提示原點原設備新辦理貨運行設籍課稅資料及新購合法
      貨運公司資料予被告機關並非未提示，另被告機關曲解所
      得稅法第83條規定，原告前年度未收回之壞帳損失668,10
      8元，於初查時就已經告知被告機關所屬台中縣分局承辦
      員，原告提出之資料理當審理，原告重新辦理貨運業營業
      並經被告機關所屬臺中縣分局核准在案，被告機關亦應相
      信原告前所經營之「大發托運行」是貨運業云云。
    4.原告主張按所得稅法第83條第1項規定，稽徵機關得依查
      得之資料或同業利潤標準核定其所得額，原告於復查申請
      書列有前年度未收回之帳款668,108元其帳款已依法申請
      支付命令並取得確定證明，復查機關應從91年度減除乙節
      ，查原告於93年8月以承諾書表示願由被告機關所屬台中
      縣分局依同業利潤標準淨利率核定所得額，依首揭函釋規
      定，稽徵機關於．．．進行抽查時，營利事業如不能依限
      提供帳證查核者，應依照所得稅法第83條之規定按同業利
      潤標準核定，自不能再針對原告復查申請書列有前年度未
      收回之帳款668,108元壞帳損失部分之真實性予以審究；
      次查原告所訴稱：經營之項目為各種貨物之「拖運」原台
      中縣稅捐稽徵處誤將「貨物拖運業」標準代號（5340-11
      現為6116-11）登錄為「託運業」標準代號（6154-12現改
      為5741-12），及原告不知「託運業」和「貨運業」分別
      適用兩種行業別及同業利潤標準，致未能適時更正行業別
      ，不能以原告每年都按託運業（標準代號6154-12）之純
      益率標準辦理申報作為駁回復查之理由，惟依原告91年度
      申報營利事業所得稅所附資產負債表並無購進貨車資料，
      被告機關復於94年3月10日以中區國稅法一字第094001266
      0號函請提示經營貨運業相關佐證資料供核，原告至被告
      機關時僅提示原點原設備新辦理貨運行設籍課稅資料及94
      年度新購合法貨運公司資料，並口頭表示因故無法加入貨
      運同業公會，是原告未提出證據以實其說，尚難證明91年
      度確從事汽車貨運業，依首揭行政法院判例，所訴核不足
      採；末查原告申請營業登記營業項目登載為各種貨物托運
      ，被告機關所屬臺中縣分局係按其所載資料編列為託運行
      （行業標準代號6154-12），原告於81年2月申請營業設立
      登記，其每年營利事業所得稅結算申報均自行按各該年度
      擴大書面審核營利事業所得稅結算申報案件實施要點規定
      託運業之純益率辦理申報，復無法證明確係經營貨運業，
      初查以原告帳證不全及以書面承諾同意依前揭所得稅法第
      83條規定依同業利潤標準淨利率核定所得額，乃按該業適
      用之同業利潤標準淨利率16﹪核定全年所得額2,635,033
      元，本件原處分並無不合，應予維持，原告所訴核無可採
      。
    5.基上論結，原處分及所為復查、訴願決定並無違誤，請准
      如訴之聲明判決。
　　理  由
一、按「稽徵機關進行調查或復查時，納稅義務人應提示有關各
    種證明所得額之帳簿、文據；其未提示者，稽徵機關得依查
    得之資料或同業利潤標準，核定其所得額。」為所得稅法第
    83條第1項所明定。次按「當事人主張事實，須負舉證責任
    ，倘所提出之證據，不足為其主張事實之證明，自不能認其
    主張之事實為真實。」改制前行政法院39年判字第2號著有
    判例。又「非屬會計師簽證申報之營利事業所得稅結算申報
    案件，經稽徵機關書面審查核定後，稽徵機關於確定後5年
    內進行抽查時，營利事業如不能依限提供帳證查核者，應依
    照所得稅法第83條之規定按同業利潤標準核定。」為財政部
    64年1月7日台財稅第30080號函釋在案。
二、本件原告91年度營利事業所得稅結算申報，列報全年所得額
    988,137元，經被告機關所屬台中縣分局核定2,635,033元，
    應補稅額411,724元。原告不服，循序提起本件行政訴訟。
三、經查，原告於81年2月24日申請營業設立登記，其營業項目
    登載為各種貨物托運，有營利事業統一發證設立登記申請書
    一件附卷可稽（見原處分卷第1頁），被告機關所屬台中縣
    分局按其所載資料編列為託運行（行業標準代號6154-12現
    改為5741-12），而原告每年營利事業所得稅結算申報均自
    行按各該年度擴大書面審核營利事業所得稅結算申報案件實
    施要點規定託運業之純益率辦理申報，又其開立之統一發票
    品名為運費，無法證明確係經營貨運業，經被告機關於94年
    3月10日以中區國稅法一字第0940012660號函請提示相關佐
    證資料供核，惟其所提示原地點以原設備新辦理貨運行設籍
    課稅資料及新購合法貨運公司資料予被告機關，亦不足以證
    明原告91年度確係從事汽車貨運業，原核定全年所得額
    2,635,033元，應補稅額411,724元，並無不合。次查，原告
    於本院審理中提出東興振業股份有限公司及恩德科技股份有
    限公司之證明書及開立予上開二家公司之統一發票三張，主
    張其係經營貨運業云云。惟原告91年度營利事業所得稅結算
    申報，列報全年營業收入總額為16,494,521元，而原告開給
    上開二家公司之三張統一發票，其發票上品名記載為運費，
    且僅88,297元（含稅），而其91年度申報營利事業所得稅所
    附資產負債表並無購進貨車資料，尚不足以證明原告91年度
    係經營貨運業。又原告主張達發貨運行於93年8月26日在大
    發托運行原址即台中縣神岡鄉○○路136-2號右側，以原設
    備、原電話、原班人員用新名稱「達發貨運行」重新申請設
    籍課稅，經被告審查通過准予營業，並檢附統一發票章圖示
    及被告所發之公文書證明「大發托運行」、「達發貨運行」
    係在原地點營業，且使用電話也相同。惟此僅能證明達發貨
    運行於當時在同一地點經核准設立營業登記，亦不足以證明
    原告91年度係經營貨運業。再者，查原告於93年8月以承諾
    書（見原處分卷第15頁）表示願由被告機關所屬台中縣分局
    依同業利潤標準淨利率核定所得額，依首揭函釋規定，稽徵
    機關於進行抽查時，營利事業如不能依限提供帳證查核者，
    應依照所得稅法第83條之規定按同業利潤標準核定，自不能
    再針對原告復查申請書列有前年度未收回之帳款668,108元
    壞帳損失部分之真實性予以審究。又原告所經營之大發托運
    行，其業別屬託運行，91年度其同業利潤標準為16﹪，有九
    十一年度營利事業各業所得額同業利潤標準表一件附卷可憑
    （見原處分卷第36、37頁），原告主張包裏託運業91年度同
    業利潤標準稅率為6-16%，尚有誤會，被告依該同業利潤標
    準16%，核定其所得額，並無濫用裁量權之違法。另本件被
    告所為之課稅處分，係依法得申請復查之案件，依行政程序
    法第103條第7款之規定，被告機關得不給予陳述意見之機會
    ，且復查中被告亦已於94年3月10日以中區國稅法一字第
    0940012660號函指定時間到達被告機關接受調查，原告亦有
    陳述意見之機會；又訴願程序係以書面審查決定之，受理訴
    願機關認有必要時，始有通知訴願人即原告陳述意見之義務
    ，訴願機關未予通知原告陳述意見，即認為無必要，亦無違
    背公平原則。綜上所述，原告上開主張，均不足採。被所為
    之原核定處分，核無違誤，復查決定及訴願決定遞予維持，
    並無不合。原告仍執前詞訴請撤銷，為無理由，應予駁回。
    兩造其餘之主張，與本件判決之結果無影響，毋庸逐一加以
    論述，而原告聲請訊問證人張定宜，亦無必要，附此敘明。
四、據上論結，本件原告之訴為無理由，依行政訴訟法第
    195條第1項後段、第98條第3項前段，判決如主文。
中　　華　　民　　國　　94　　年　　12　　月　　21　　日
                第三庭審判長法  官　沈　應　南
                            法  官　許　武　峰
                            法  官　林　秋　華
以上正本證明與原本無異。
如不服本判決，應於判決送達後20日內向本院提出上訴書狀，其
未表明上訴理由者，應於提起上訴後20日內向本院提出上訴理由
書（須依對造人數附具繕本）；如於本判決宣示或公告後送達前
提起上訴者，應於判決送達後20日內補提上訴理由書（須附繕本
）。未表明上訴理由者，逕以裁定駁回。
提起上訴應預繳送達用雙掛號郵票390元（34元及5元郵票各10份
)。
中　　華　　民　　國　　94　　年　　12　　月　　21　　日
                            書記官  黃  靜  華
